臺灣臺南地方法院刑事判決　　　　　　　 93年度訴字第574號
公　訴　人　臺灣台南地方法院檢察署檢察官
被　　　告　丙○○　男　30歲.
指定辯護人　翁瑞昌律師
右列被告因毒品危害防制條例案件，經檢察官提起公訴（93偵
2481號），暨移送併辦（併辦案號：93偵6027號)，本院判決
如左：
    主  文
丙○○無罪。
    理  由
壹、移送暨併辦意旨略以：被告丙○○明知海洛因係毒品危害防
    制條例第二條第二項第一款所明定之第一級毒品，竟基於販
    賣第一級毒品海洛因之概括犯意，自九十二年三、四月間起
    至九十三年二月七日止，連續販賣第一級毒品海洛因予陳泉
    旺、甲○○等人。嗣為警於九十三年二月十二日晚上十一時
    十分許，在臺南市○區○○○街三一號，當場在其身上查獲
    第一級毒品海洛因（含袋重Ｏ‧四公克）、第二級毒品安非
    他命（含袋重Ｏ‧三公克）及注射針筒八支（涉犯施用毒品
    部分，另行偵查起訴），因認被告涉有毒品危害防治條例第
    四條第一項之販賣第一級毒品海洛因罪嫌等語。
貳、按犯罪事實應依證據認定之，無證據不得認定其犯罪事實；
    又不能證明被告犯罪者，即應諭知無罪之判決，刑事訴訟法
    第一百五十四條第二項、第三百零一條第一項分別定有明文
    。另按認定犯罪所憑之證據，無論其為直接證據或間接證據
    ，其為訴訟上之證明時，均須達於一般通常之人均不致於有
    所懷疑，而得確信其為真實之程度，始得據之為有罪之認定
    。倘其證明尚未達到此一程度，而有合理性之懷疑存在，致
    使無從形成有罪之確信時，根據「罪證有疑，利於被告」之
    證據法則，即不得遽為不利被告之認定。公訴意旨認被告涉
    有販賣第一級毒品海洛因罪嫌係以證人陳泉旺、甲○○於警
    訊及偵查中均證述被告曾出售第一級毒品海洛因予彼等，且
    被告與證人陳泉旺、甲○○間確有通聯紀錄，而其中部分通
    聯內容，亦經警依法監聽而獲悉其中確有購買毒品之言語；
    且被告及證人陳泉旺身上亦均曾查獲第一級毒品海洛因等情
    為據。訊據被告於警訊及偵審中固均坦承曾以電話與證人陳
    泉旺、甲○○聯絡，惟始終否認涉有販賣第一級毒品海洛因
    犯行，辯稱：伊與陳泉旺、甲○○係共同合資購買毒品，並
    非由伊出售海洛因予陳泉旺、甲○○等語。
參、經查：
一、程序部分：
（一）按被告以外之人於審判外之言詞或書面陳述，除法律有規
      定者外，不得作為證據。刑事訴訟法第一百五十九條第一
      項定有明文。本件證人甲○○於九十三年四月十九日之警
      詢筆錄（參見南市警五刑偵三五五卷第一頁至第二頁）屬
      被告以外之人於審判外之言詞陳述，依上開規定，不得作
      為證據。
（二）另按被告以外之人於審判外之言詞陳述，原則上並無證據
      能力，已如前述，然若其於審判中業已死亡，其於檢察事
      務官、司法警察官或司法警察調查中所為之陳述，經證明
      具有可信之特別情況，且為證明犯罪事實之存否所必要者
      ，得為證據，刑事訴訟法第一五九條之三第一款亦訂有明
      文。查證人陳泉旺已於九十三年四月十四日上午九時四十
      分許自殺身亡一節，業據臺灣臺南地方法院檢察署相驗屬
      實，有該署南相甲一號相驗屍體證明書（參見93偵2481號
      卷第225頁）一份在卷可稽，是本院斟酌證人陳泉旺已經
      死亡之事實，及其證言與本案確有關連性等一切情狀，認
      其於警訊中之證詞，應得採為證據。
二、事實部分：
（一）公訴意旨雖據證人甲○○、陳泉旺二人分別於偵查及警訊
      中指述曾向被告購買毒品海洛因等情為據，認被告確有販
      賣第一級毒品海洛因之罪嫌。惟按施用第一級毒品者，可
      因供出毒品來源，進而破獲，而得減輕其刑，毒品危害防
      制條例第十七條定有明文。是施用毒品者，就其施用毒品
      來源之陳述，即有一定利害關係。自當謹慎考量其就此部
      分陳述是否確與事實相符，以避免施用毒品者，為求獲得
      自身減刑之寬典，而為不實之誣攀。
    １、
    (1)證人甲○○於偵查中結證稱：自九十二年九月間至九十三
      年二月間，其所施用之第一級毒品海洛因均係向被告所購
      ，且前後共計四次，最後一次係在九十三年二月初；且向
      被告購買毒品海洛因時，均係使用0000000000號行動電話
      撥打被告使用之000000 0000號行動電話云云，並於檢察
      官提示其所持0000000000號行動電話與被告所持之000000
      0000號行動電話，於九十三年二月二日十二時八分二十五
      秒之警方製作譯文後，詢以其內容意義為何時，具結後證
      稱：前開電話內容之意，係向被告購買第一級毒品海洛因
      ，且其於對話中述欲購買之「東西」，即指第一級毒品海
      洛因云云（參見偵卷第一九七頁）。惟被告於本院調查時
      辯稱：伊不確定對話中之男聲是否確為伊之聲音等語，是
      前開對話，是否確為被告與證人甲○○間之對話，實非無
      疑。況縱認前開對話內容確為被告與證人甲○○間之對話
      ，然依本院勘驗台南市警察局第五分局對被告所持前開行
      動電話實施監聽之內容，當日被告與證人甲○○之對話內
      容應為：「被告：喂～、甲○○：仰仔、被告：ㄟ（是）
      、甲○○：你這時還不快把你朋友帶過來？被告：我已經
      跟他訂了有沒有關係？甲○○：啥？被告：我叫我朋友繞
      道過去那邊好了。甲○○：喔，好好好。」（參見本院卷
      二第六一頁至第六二頁）。此與承辦警員所製作之監聽電
      話譯文：「Ｂ（按指甲○○）：喂？Ａ（按指被告）：喂
      。Ｂ：你東西（海洛因）拿到了沒。Ａ：我叫朋友拿過去
      給妳。Ｂ：好。Ａ：人家東西要拿這來，她不過去。Ｂ：
      嗯，好。」（參見南市警五刑偵三五五號卷第六頁），兩
      者大相逕庭。依本院勘驗所得前開對話內容，實難看出證
      人甲○○欲表示向被告購買物品之意，遑論其對話內容中
      ，並無「東西」之詞，然證人甲○○竟於偵查中證稱其中
      「東西」即指第一級毒品海洛因，且對話之意即是購買第
      一級毒品海洛因云云，顯見其於偵查中前開證詞，與事實
      不符，當不得採為對被告不利之認定。
    (2)另參以公訴人提出之被告所使用之前開行動電話監聽譯文
      中，被告與證人甲○○僅有三次通聯，除前述該次通聯外
      ，另有二次通聯內容。分別經本院勘驗如下：（九十三年
      二月二日十二時二十三分二十秒）「被告：喂，姊仔喔，
      你來那個... 嘿... 這裡來載我好嗎？姊（按指甲○○）
      ：恩，哪？被告：那個西門路跟那個要往鴨母寮菜市場這
      邊的那個... 和民生路，西門路和民生路。姊：西門路跟
      民生路？被告：和民生路口，我的機車沒油了。姊：對啊
      ，那要在哪裡等？被告：就西門路跟民生路角啊！姊：民
      生路在那個新光三越再過去嗎？在那個.. 哪裡？被告：
      就是要轉往菜市場那裡有沒有？不是有一個鴨母寮菜市場
      ？姊：中正路？被告：民生路啦！民生路和西門路！「小
      北」這一條（路）啊？！姊：（聲音模糊）喔！好啊！我
      知道了。被告：ㄟ，姊仔，拜託，我的機車剛好沒油哩！
      姊：好。」、（九十三年二月七日十九時十三分）「被告
      ：姊仔，你有在家嗎？我過去找你。姊（按指甲○○）：
      有，我在家裡。被告：你那邊「查某ㄟ」還有嗎？姊：有
      。被告：好。」（參見本院卷二第六四頁、第四九頁）是
      觀被告與證人甲○○之對話內容，均難以推認係證人甲○○向被告購買毒品，尚難據此佐證證人甲○○前開向被告
      購買毒品之證詞，進而認定證人甲○○前開證詞與事實相
      符。甚而於九十三年二月七日十九時十三分該次對話中，
      依被告語氣，似意欲向證人甲○○索討毒品之意，倘證人
      甲○○之毒品來源即係被告，衡情當無由被告向證人甲○○索討毒品之理。從而證人甲○○於偵查中所為：其施用
      之毒品海洛因，均係向被告購買而來云云，是否與事實相
      符，當非無疑，尚難引為對被告不利之認定。
    ２、
    (1)按我國刑事訴訟制度對於證人之調查，原則上係採交互詰
      問制度。其目的在於藉由當事人兩造依照法定詰問規則進
      行詰問，藉以呈現證人當庭陳述之各種狀態，以辨明證人
      陳述之真偽，進而發現實體之真實。惟本件證人陳泉旺業
      已死亡，本院已無從傳喚其到庭作證。故僅能就證人陳泉
      旺於警訊及偵查中證述之筆錄予以調查以代實際詰問。依
      此，對於證人陳泉旺於警訊及偵查中證述之真實性尤需詳
      予斟酌，且除證人陳泉旺前開警訊及偵查中之證述外，更
      需另有他證佐證證人陳泉旺之證述，始得認定被告確有販
      賣第一級毒品海洛因之罪行。否則無異將被告是否成立犯
      罪，取決於證人陳泉旺於警訊及偵查中是否誠實敘述之一
      念之間，對於被告之防禦權顯有不足。查證人陳泉旺於警
      訊及偵查中陳稱曾向被告購買毒品海洛因云云，另證稱：
      除向被告購買毒品海洛因外，亦曾向一綽號「田阿」者購
      買等語（參見南市警五刑偵一四五卷第二頁）。然此與證
      人即曾出售第一級毒品海洛因予被告之乙○○、丁○○二
      人於本院審理時所證述，證人陳泉旺除隨同被告向證人乙○○購買毒品海洛因外，另曾自行向證人乙○○、丁○○
      等人購買毒品海洛因等情（均下詳），有所出入。是證人
      陳泉旺於警訊及偵查中證稱被告曾出售毒品海洛因予其之
      證詞，即不無可疑之處。至於其中緣故，係因有所保留，
      抑或口誤，因證人陳泉旺業已死亡，已無從究明，參以前
      開所述證人陳泉旺為警查獲施用毒品犯行，其若陳述毒品
      來源，可能受有減刑之利益等情狀，綜合觀之，應認證人
      陳泉旺於警訊及偵查中所證，尚非全然無疑，未能達於確
      信與事實相符之程度，自不得引此即對被告為不利之認定
      。
    (2)訊據證人乙○○於本院審理時結證稱：被告曾攜同一名綽
      號「大象」之朋友至與其共同販賣第一級毒品海洛因之丁○○租處購買海洛因；被告亦曾介紹該名綽號「大象」者
      與其等認識，算是介紹客源；且「大象」於後亦曾自行前
      往向其等購買海洛因等語（參見本院卷二第一０六頁至地
      一０八頁），核與證人丁○○於同日庭訊時亦結證稱：被
      告曾攜同綽號「大象」者同往向其購買毒品等語（參見本
      院卷二第一一五頁、第一一六頁）所述相符，另參以證人
      陳泉旺於警訊中亦曾證述：其綽號為「大象」等語（參見
      南市警五刑偵一四五卷第二頁），足見被告於本院審理時
      所供：曾攜同綽號「大象」之陳泉旺向證人乙○○、丁○○等人購買毒品等語，與事實相符，應堪採信。是倘被告
      確有販賣毒品海洛因予證人陳泉旺藉以圖利之意，衡情當
      會盡力隱瞞其毒品來源，以避免證人陳泉旺不經其從中販
      售，而逕行向其毒品來源者購買。然被告竟於購買毒品時
      ，逕行攜同證人陳泉旺至其毒品來源之證人乙○○、丁○○處，甚而將之介紹予乙○○、丁○○，使陳泉旺得以自
      行向證人乙○○購買毒品海洛因。凡此種種，均與販售海
      洛因藉以圖利之常情有違。從而，就證人乙○○、丁○○
      於本院審理時所證，及被告之行徑綜合以觀，應認被告辯
      稱係與陳泉旺合資購買毒品，而非販售毒品海洛因予之等
      語，與事實相符，應堪採信。
    (3)公訴意旨雖指摘證人乙○○於本院審理時具結證稱：其知
      悉綽號「大象」者之長相，然卻對證人陳泉旺於警訊中所
      留存之照片無法指認，足見證人乙○○於本院審理時之證
      述與事實不符云云。惟證人陳泉旺於警卷留存之照片，並
      非面向鏡頭，而係低頭觀看手中所持物品，此有該照片附
      卷可稽（參見南市警五刑偵一四五號卷第一八頁），是該
      照片本不易辨識。此觀本院提示該照片予證人丁○○辨識
      時，證人丁○○亦證稱：該照片內所示之人臉部朝下，看
      不清楚等語（參見本院卷二第一一五頁），亦可得知。況
      依被告及證人乙○○、丁○○所述，綽號「大象」之陳泉
      旺與被告同往僅三至五次，證人乙○○、丁○○與綽號「
      大象」之陳泉旺見面次數未多，且證人乙○○、丁○○販
      售毒品予被告等人係九十二年間事情，距離本院審理，請
      其指認之際，至少已有一年之遙，其等對綽號「大象」之
      陳泉旺照片未能立即明確指認，亦非全然不可想像之事。
      此觀證人丁○○於辨識照片之際，未能立即指認，然經本
      院詢以是否認識綽號「大象」者時，乃自行提及綽號「大
      象」者，可能即為方才提示照片所示之人等情，亦足參佐
      。是自不應以此即認證人乙○○之證詞全屬虛妄。另證人
      乙○○、丁○○於本院審理時，就與被告同往購買毒品者
      為男性女性一節，證人乙○○結證稱：與被告同往購買毒
      品者，僅有男性等語，而證人丁○○則稱：與被告同往購
      買毒品者男女皆有等語，兩者似有出入，惟證人丁○○於
      本院審理時，亦證稱：被告向其購買毒品約三、五次，其
      中約有二、三次由其接洽，餘由乙○○處理等語（參見本
      院卷二第一一三頁），由此可知，證人乙○○、丁○○與
      被告接洽販賣毒品事宜時，並非每次均共同處理，是其等
      親見陪同被告同往之人有所不同，當非罕見之事，尚難以
      此即認證人乙○○、丁○○前開證詞均與事實不符，而認
      被告前揭辯詞均無可採。
    (4)被告於九十三年二月七日十三時二十分三十八秒時，曾以
      其所持之0000000000號行動電話與綽號「大象」之證人陳
      泉旺所持之000000000號行動電話聯絡，證人陳泉旺於電
      話中，曾與被告對話：「陳泉旺：『喂～我大象，你那裡
      有沒有？』被告：『要多少的？』、陳泉旺：『二分半的
      』被告：『二分半，有啊。』」等情，業據本院勘驗台南
      市警察局第五分局對證人陳泉旺所持前開行動電話實施監
      聽時，所錄得之內容屬實（參見本院卷二第四七頁），此
      部分事實應堪認定。而觀前開對話內容中，證人陳泉旺向
      被告詢問是否有「二分半」云云，其中二分半究係指毒品
      海洛因本身，抑或如被告所辯係指欲合資購買毒品海洛因
      二分半所需之款項，仍有不明。參以被告確曾與證人陳泉
      旺共同合資購買毒品，已如前述。是被告辯稱前開對話中
      之二分半係指合資購買所需款項等語，依目前卷證資料，
      尚無法排除確有此可能存在之合理懷疑。
（二）另證人陳泉旺於九十三年二月二十五日十四時十分許在台
      南市○○區○○街四段一六０巷四０弄六號處為警查獲之
      際，經警當場扣得第一級毒品海洛因零點零五公克等情，
      業據證人陳泉旺於警訊中證述明確，並有法務部調查局鑑
      定通知書九十三年三月二十二日調科壹字第二○○○○四
      七六三號（偵卷第三八頁）在卷可稽，此部分事實應堪認
      定。惟證人陳泉旺雖持有第一級毒品海洛因，然該海洛因
      是否來自被告？甚以縱認來自被告，究係向被告購買所得
      ，抑或與被告合資購買，均不無可能，自亦無以此推認被
      告確有販賣第一級毒品海洛因予證人陳泉旺。另被告於九
      十三年二月十二日二十三時十分許，在台南市○區○○○
      街三一號，因另涉竊盜案件，經警於其身上查獲第一級毒
      品海洛因一包淨重約零點一三公克（袋重零點二五），並
      經被告同意後，至其位於台南市○○路○段一九一號處搜
      索，然並未扣得任何毒品等情，業據被告於警詢中陳明在
      卷（參見偵卷第二一五頁、第二一六頁），並有法務部調
      查局鑑定通知書九十三年四月六日調科壹字第二○○○○
      四七三八號（參見偵卷第三九頁），此部分事實應堪認定
      。惟依被告為警當場查獲所持有之毒品海洛因數量觀之，
      數量甚微，亦不足以作為認定被告確有販賣第一級毒品海
      洛因之佐證。且經警於被告住處搜索後，亦未扣得販賣毒
      品常見之大量毒品或分裝毒品販賣常用之分裝袋、電子磅
      秤等工具，是被告辯稱並無販賣毒品海洛因犯行，尚非全
      然無據。另被告與證人陳泉旺、甲○○間雖有多次通聯紀
      錄，然此僅能證明被告與證人陳泉旺等人間，互有聯絡，
      但彼等聯絡之內容，係被告販售毒品海洛因，抑或合資購
      買，仍無法僅就通聯記錄本身而得究明，是此部分亦未能
      證明被告確有販售毒品海洛因之犯行。
（三）綜上所述，證人甲○○、陳泉旺證稱被告販售毒品海洛因
      予彼等之證詞，均仍存有上述諸多疑問，尚未達於確信之
      程度，且未能排除被告所辯係與證人陳泉旺合資購買之可
      能性。此外，既存之其他卷證資料，經調查證據之結果，
      亦未確實證明被告確有公訴意旨所指販賣第一級毒品海洛
      因犯行，參酌前開說明，即應對被告為有利之認定，而為
      無罪判決之諭知。
肆、另移送併辦部分與原起訴意旨所述均為同一行為人為單一事
    實，與原起訴事實同一，已經本院為前述之審理，卷證資料
    當無需另行退還檢察官偵查辦理，附此敘明。
據上論斷，應依刑事訴訟法第三百零一條第一項，判決如主文。
本件經檢察官戊○○到庭執行職務。
中　　華　　民　　國　　94　　年　　5 　　月　　26　　日
                              刑事第九庭
                              審判長法  官  陳振謙
                                    法  官  洪士傑
                                    法  官  卓穎毓
右正本證明與原本無異。
如不服本判決應於送達後十日內向本院提出上訴狀（應附繕本）。
                                    書記官  秦建華
中　　華　　民　　國　　94　　年　　5 　　月　　26　　日
